【裁判字號】    90,上易,1839
【裁判日期】    901218
【裁判案由】    竊盜等
【裁判全文】
臺灣高等法院臺南分院刑事判決         九十年度上易字第一八三九號      Ｃ
      上  訴  人  臺灣臺南地方法院檢察署檢察官
      被      告  甲  ○  ○
右上訴人因被告竊等案件，不服臺灣臺南地方法院九十年度易字第一五五九號中華
民國九十年十月十一日第一審判決（起訴案號：臺灣臺南地方法院檢察署九十年度偵
字第六二三四；移送併辦案號：九十年度偵字第九三三五號、九十年度偵緝字第四七
○號），提起上訴，本院判決如左：
      主      文
原判決關於竊盜部分撤銷。
甲○○連續竊盜，處有期徒刑壹年貳月。
扣案之機車鑰匙壹支沒收。
      事      實
一、甲○○前有多次竊盜前科紀錄，又於民國（下同）八十八年因犯竊盜罪，經臺灣
    臺南地方法院於八十八年九月七日以八十八年度易字第一二六八號判處有期徒刑
    十月，緩刑三年確定，現仍在緩刑期間內，猶不知悔改，竟基於意圖為自己不法
    之所有之概括犯意，於(一)九十年五月二十八日晚上十一時許，在台南市○○路○
    段三三號前，趁乙○○將其所有車牌號碼ＷＨＺ─６１０號之輕型機車停放該處
    ，而疏未將機車鑰匙取下即行離去之際，徒手竊取該輛機車，得手後供己騎乘代
    步之用，於翌日十三時三十分許，甲○○騎乘上開竊得之機車，在台南縣新市鄉
    ○○路五十六號前，為警臨檢查獲，並扣得該機車及鑰匙二支（均已發還乙○○
    ）；(二)同年七月二十四日上午八時許，在台南市○○路○段一七七巷四二號前，
    見丙○○所有車牌號碼ＮＪＡ—５７２號重型機車停放該處疏於看管，乃以自備
    機車鑰匙一支發動該機車後騎乘逃逸，嗣於同年八月十六日凌晨四時五十分許，
    甲○○騎乘該竊得之機車行經台南縣永康市○○路七一巷口時，為警攔檢查獲，
    並扣得上開機車一輛（經警發還丙○○）及被告所有供犯罪之用機車鑰匙一支；
    (三)九十年三月三十日下午四時許，在台南縣西港鄉○○街黃昏市場旁，見被害人
    陳赫所有之車號ＭＰＸ─３６８號重型機車鑰匙未取下，即竊取該機車一部。經
    警於九十年三月三十一日上午六時三十五分許，在台南市○○區○○路四段一八
    四巷十九號查獲，並扣得該機車及鑰匙乙把（該機車及鑰匙均已發還陳赫）。
二、案經台南縣警察局善化分局報請台灣台南地方法院檢察署檢察官偵查起訴，暨台
    南縣警察局永康分局報請台灣台南地方法院檢察署檢察官移送原審法院及本院併
    案審理。
      理      由
一、訊據被告甲○○矢口否認有何竊盜犯行，辯稱：「當天（即九十年五月二十八日
    ）我喝了酒，但意識仍清醒，因我的黑色豪邁機車（車牌號碼ＭＰＶ─三二七號
    ）與乙○○的機車均一起停放在台南市○○路與康樂街附近，當時乙○○的機車
    鎖匙也插在機車上，我的也是，所以我就直接騎走，我不知道騎到別人的機車；
    丙○○的機車是今年八月初，我在台南市體育場向一位綽號「大頭」之人以一萬
    元購得的，價金是一次付清，「大頭」說一、二天後，會帶我去辦理過戶，所以
    我沒有向他拿行照，平時可以在體育場找到他，他沒有留下其他聯絡方式，我不
    知道他的真實姓名，事後我去體育場，已找不到他的人」云云（見原審法院九十
    年八月二十七日、九月十一日筆錄），至於陳赫所有之機車，伊只是精神病發急
    於到醫院，隨意騎走云云。
二、惟查：
（一）車牌號碼ＷＨＺ─６１０、ＮＪＡ─５７２號機車，ＭＰＸ─３６８號分別係
      被害人乙○○、丙○○、陳赫所有，於九十年五月二十八日晚上十一時許、同
      年七月二十四日上午八時許，及同年三月三十日下午四時二十五分許，在台南
      市○○路○段三三號前、台南縣歸仁鄉○○路四二號前及台南縣西港鄉○○街
      黃昏市場邊失竊，業據被害人乙○○、丙○○、陳赫於警訊中指述綦詳，並有
      車輛竊盜、車牌失竊資料個別查詢報表─查詢車輛認可資料一紙及贓物領保管
      單二紙及扣案其所有供竊取機車之鑰匙一把在卷可稽。
（二）被害人乙○○陳稱：「當時機車鑰匙插在機車上，我忘記取下，晚上十一時我
      要下班時才發現失竊，我的機車是五十西西，紫色的，機車停放處燈光明亮，
      可以辨識車種顏色」等語明確（見原審法院九十年九月十一日筆錄），而被告
      於警訊及偵查中已坦承此部分之竊盜犯行，並供稱：「因該車鑰匙懸掛在車上
      我就順手發動騎走；我車子在台南市騎走的，時間是昨天晚上」等語（見九十
      年五月二十日警訊筆錄、九十年度偵字第六二三四號偵查卷第六頁背面），此
      與被害人上開所陳機車失竊之情節，均互核一致。又證人即本案查獲員警葛學
      志亦證稱：「本件查獲被告時，被告意識清醒，我們詢問機車來源，被告說是
      向朋友借的，並沒有說是騎錯。後來帶回所裡進行酒測，我們告訴他是贓車，
      他才改口說，機車是在台南市武聖夜市騎錯的，並沒有說是在被害人機車停放
      處騎錯的」等語明確，是被告事後翻異前詞否認竊盜犯行之辯解，尚難採信；
      又被告供承伊騎乘之機車，其車型為一二五西西重型機車，車身顏色為黑色，
      姑不論此與被害人乙○○失竊機車之車型或顏色，已有相當差異，而被告亦自
      承伊當時雖有喝酒但意識仍清醒，則以被害人乙○○之機車停放處係燈光明亮
      可辨識車種顏色而言，被告當無辨識機車錯誤之可能。車牌號碼ＭＰＶ─三二
      七號機車，其管轄所站為苗栗監理站，車主登記名義人並非被告本人，且為一
      般報廢車輛，有車號查詢重型機車車籍一紙在卷可參，益徵被告上開所辯與實
      情不符；再者，倘被告確係誤騎被害人乙○○之上開機車，何以未即時將該機
      車騎回原處停放，或報警尋找該機車車主，以釐清本身責任，反於翌日仍將機
      車騎乘至與原停放處相距甚遠之台南縣新市鄉○○路一帶而為警查獲，豈不有
      違常情，故被告空言否認竊取被害人乙○○上開機車一節，自難採信。
（三）被告於原審法院同一調查期日（見原審法院九十年九月十一日筆錄），對於其
      支付「大頭」購買機車之一萬元價金來源一事，先後所言相互矛盾，其先辯稱
      ：「該一萬元是我工作賺取的，當時身上有一萬五千元現金，所以我拿一萬元
      給大頭」云云，然證人葛學志於原審法院之同一調查期日，即明確證稱：「查
      獲被告當時（指九十年五月二十九日查獲被告竊取被害人乙○○機車之案件）
      ，當時被告身無分文」等語，被告對於證人葛學志之上開證詞並不否認，並供
      稱：「被查獲時，之前我身上的一萬五千元已花用完畢」等語，此以被告既自
      承伊於九十年五月二十九日為證人葛學志查獲之際，業將一萬五千元現金花用
      殆盡已身無分文，其又如何能於事後支付一萬元現金向「大頭」購買被害人丙○○失竊之車牌號碼ＮＪＡ—５７２號機車，是綜觀其前後所言各語，被告對
      本件首要審究之關鍵要點，即其取得失竊機車之確實來源，先後更異其詞，交
      代不清，要難信其所執之辯解為真實。又質之被告與「大頭」約定何時辦理機
      車過戶、雙方如何聯絡時；僅泛稱雙方言明一、兩天後在體育場碰面，一同去
      辦理機車過戶云云（見原審法院九十年八月二十七日筆錄），至於「大頭」之
      聯絡方法、年籍資料均諉稱不詳，而被告至原審及本院審理時仍無法提出「大
      頭」之真實姓名、聯絡電話或地址等資料供本院調查審認，衡諸一般經驗法則
      ，被告若願意先行支付一萬元價金向「大頭」購買機車，待事後再辦理機車過
      戶手續，兩人間必有相當之信賴程度，被告不可能連「大頭」之聯絡電話或地
      址等資料毫無所悉；反之，倘被告供稱伊對於「大頭」之年籍資料、住居所、
      聯絡電話全然無知等語為真，渠等顯非熟人，則以被告前已有多次竊盜前科紀
      錄，有卷附臺灣高等法院被告全國全案紀錄表可按，其對於取得物品來源合法
      性之重要，自應知之甚深，被告豈有在未向「大頭」取得機車行車執照或詢明
      該機車所有人之真實姓名以供路上員警行車查驗時，得證明該機車之來源，藉
      以釐清責任，即先行支付一萬元買賣價金之可能？顯見被告所辯實與一般常情
      相違，殊難採信。
（四）又被告確有於九十年三月三十日下午四時許，在台南縣西港鄉○○街黃昏市場
      旁，因陳赫所有之ＭＰＸ─三六八號重機車鑰匙未取下，而竊取該機車業據被
      告於警訊及偵查中供承在卷，核與被害人陳赫於警訊時供述情節相符，復有
      物領據在卷可佐。被告於本院翻異前詞，空言否認即非可採。
（五）綜上所述，被告所辯顯係事後杜撰，企以圖卸刑責之詞，不足採信。本件事證
      已臻明確，被告犯行洵堪認定。
三、查被告意圖為自己不法之所有，而竊取他人財物，核係犯刑法第三百二十條第一
    項普通竊罪；被告先後三次竊盜犯行，時間緊接，方法相同，觸犯構成要件相
    同之罪名，顯係基於概括犯意反覆為之，為連續犯，應依刑法第五十六條之規定
    ，以一罪論，並依加重其刑。檢察官雖僅就被告竊取被害人乙○○機車之竊盜犯
    行部分提起公訴，然檢察官就犯罪事實一部分起訴者，其效力及於全部，本件被
    告另竊取被害人丙○○機車所涉竊盜犯行部分，及被告於本件原審於九十年十月
    十一日判決前之民國九十年三月三十日，在台南縣西港鄉○○街黃昏市場旁竊取
    被害人陳赫所有之車號ＭＰＸ─３６８號重型機車一部，所涉竊盜部分與被告前
    開竊盜乙○○機車之犯行，其犯罪時間緊接，手段相同，所犯罪名又同一，顯基
    於概括之犯意反覆為之，為連續犯，屬裁判上之一罪。依審判不可分原則，該案
    應為起訴效力所及，且經檢察官移送本院併案辦理，本院自應一併加以審理。併
    予明。
四、原審以被告罪證明確，予以論罪科刑，固非無見，惟被告竊取前述被害人陳赫所
    有之機車部分未及併予審理，容有未洽，檢察官上訴意旨，即執此指摘原判決不
    當，為有理由，自應由本院予以撤銷改判，爰審酌被告前有多次竊盜前科紀錄，
    素行不佳，現於緩刑期間再犯本案及被告罪之動機、目的、手段及犯罪後之態度
    等一切情狀，量處如主文第二項所示之刑，至扣案之機車鑰匙一支，係被告所有
    並供犯罪所用之物，爰依刑法第三十八條第一項第二款規定宣告沒收。另被告雖
    曾犯有竊盜前科，惟被告所犯本案三件竊盜犯行，並非竊取鉅額財物營生，且竊
    得之機車三輛亦均經警發還被害人乙○○及丙○○及陳赫，本院認量處前開刑期
    ，已達懲處其竊盜犯行，尚無宣告刑前強制工作之必要，併此敘明。
據上論斷，應依刑事訴訟法第三百九十六條第一項前段、第三百六十四條、第二百九
十九條第一項前段、刑法第五十六條、第三百二十條第一項、第三十八條第一項第二
款，罰金罰鍰提高標準條例第一條前段、第二條，，判決如主文。
本案經檢察官楊治宇到庭執行職務。
中    華    民    國      九十      年      十二      月      十八      日
                                  臺灣高等法院臺南分院刑事第六庭
                                      審判長法官  楊    明    章
                                            法官  顏    基    典
                                            法官  徐宏    志
右正本證明與原本無異。
不得上訴。
                                      法院書記官  李    梅    菊
中    華    民    國      九十      年      十二      月     十九       日
附錄法條：
刑法第三百二十條第一項：意圖為自己或第三人不法之所有，而竊取他人之動產者，
                        為竊盜罪，處五年以下有期徒刑、拘役或五百元以下罰金
                        。


司法院資訊處製作；財團法人民間司法改革基金會備份。
